【裁判字號】    99,訴,746
【裁判日期】    990826
【裁判案由】    違反毒品危害防制條例
【裁判全文】
臺灣彰化地方法院刑事判決               99年度訴字第746號
公  訴  人  臺灣彰化地方法院檢察署檢察官
被      告  甲○○
上列被告因違反毒品危害防制條例案件，經檢察官提起公訴（九
十九年度毒偵字第八○○、八九七號），本院判決如下：
    主  文
甲○○施用第一級毒品，處有期徒刑壹年；又施用第二級毒品，
處有期徒刑捌月；又施用第二級毒品，處有期徒刑捌月。應執行
有期徒刑壹年拾月。
    事  實
一、甲○○前因自民國九十一年三月中旬某日起至同年十月十四
    日止，施用第一級毒品、第二級毒品之案件，經本院以九十
    一年度訴字第一三三八號分別判處有期徒刑十月、五月，應
    執行有期徒刑一年二月確定。又因施用第一級毒品案件，經
    臺灣高等法院臺中分院以九十五年度上訴字第二○二一號判
    處有期徒刑一年一月，嗣經上訴，再由最高法院以九十六年
    度臺上字第二二號駁回上訴而確定（第一案），因施用第二
    級毒品案件，經本院以九十五年度彰簡字第六○一號判處有
    期徒刑四月確定（第二案），上開二案，再經臺灣高等法院
    臺中分院以九十六年度聲字第八○四號裁定合併定其應執行
    之刑為有期徒刑一年三月確定，後經臺灣高等法院臺中分院
    以九十六年度聲減字第二七一號裁定，將第一案減為有期徒
    刑六月又十五日，將第二案減為有期徒刑二月，並合併定其
    應執行之刑為有期徒刑七月又十五日確定，因偽造文書案件
    ，經臺灣南投地方法院以九十六年度投刑簡字第七七四號分
    別判處有期徒刑二月確定，上開案件再經臺灣南投地方法院
    以九十七年度聲字第三六三號裁定合併定其應執行之刑為有
    期徒刑九月又十五日確定；因竊盜案件，經本院以九十六年
    度訴字第二二一號分別判處有期徒刑五月（共三罪），應執
    行有期徒刑一年二月，嗣經上訴，再由臺灣高等法院臺中分
    院以九十六年度上訴字第三○六三號駁回上訴而確定，因施
    用第一級毒品案件，經臺灣南投地方法院以九十六年度訴字
    第四一八號判處有期徒刑九月確定，因施用第一級毒品案件
    ，經臺灣南投地方法院以九十六年度訴字第四四八號分別判
    處有期徒刑八月（共三罪），應執行有期徒刑一年十一月確
    定，因竊盜案件，經臺灣南投地方法院以九十六年度投刑簡
    字第六一五號分別判處有期徒刑二月、二月又十五日（共二
    罪），應執行有期徒刑六月確定，上開案件再經臺灣高等法
    院臺中分院以九十七年度聲字第二○八八號裁定合併定其應
    執行之刑為有期徒刑二年八月確定；上開案件嗣經送監接續
    執行，於九十八年十月二十一日縮短刑期假釋出監付保護管
    束，應至九十九年六月二日始假釋期滿（不構成累犯）。又
    因詐欺案件，經本院以九十九年度簡字第四九四號判處有期
    徒刑二月確定，嗣於九十九年七月二十一日送監執行，現仍
    在臺灣彰化監獄彰化分監執行中。另因施用毒品案件，經本
    院以八十九年度少調字第一七一號裁定送觀察、勒戒，認有
    繼續施用毒品之傾向，再經本院裁定送強制戒治後，嗣經戒
    治所評定合格，認無繼續施用毒品之傾向，由本院裁定停止
    戒治，於九十年五月十七日停止戒治，所餘戒治期間付保護
    管束，並於九十年十月四日保護管束期滿未經撤銷停止戒治
    ，而執行完畢。復因首揭施用毒品案件，經本院裁定送強制
    戒治，於九十二年十月十六日執行完畢。詎甲○○於假釋期
    間，仍不知悔改，復基於施用第一級毒品海洛因、第二級毒
    品甲基安非他命之犯意，先後為下列施用第一級毒品海洛因
    、第二級毒品甲基安非他命之犯行：
  (一)於九十九年四月六日上午六時許，在彰化縣花壇鄉三家村友
    人住處，以將第二級毒品甲基安非他命粉末置於玻璃球管內
    用火燒烤而吸其煙霧之方式，施用第二級毒品甲基安非他命
    一次。嗣於同日上午九時四十七分許，經臺灣彰化地方法院
    檢察署觀護人通知到署，並由該署採尿員採集其尿液送驗，
    結果呈甲基安非他命陽性反應。
  (二)於九十九年四月十七日晚上十時許，在南投縣南投市友人所
    經營之檳榔攤內，以將第一級毒品海洛因摻入香菸點燃抽吸
    之方式，施用第一級毒品海洛因一次；於上開施用第一級毒
    品海洛因後之同日某時許，在上開地點，以將第二級毒品甲
    基安非他命粉末置於玻璃球管內用火燒烤而吸其煙霧之方式
    ，施用第二級毒品甲基安非他命一次。嗣於同月二十日下午
    三時十六分許，經臺灣彰化地方法院檢察署觀護人通知到署
    ，並由該署採尿員採集其尿液送驗，結果呈嗎啡、甲基安非
    他命陽性反應，始悉上情。
二、案經臺灣彰化地方法院檢察署觀護人簽由臺灣彰化地方法院
    檢察署檢察官偵查起訴。
    理  由
一、按除被告所犯為死刑、無期徒刑、最輕本刑為三年以上有期
    徒刑之罪或高等法院管轄第一審案件者外，於刑事訴訟法第
    二百七十三條第一項程序進行中，被告先就被訴事實為有罪
    之陳述時，審判長得告知被告簡式審判程序之旨，並聽取當
    事人、代理人、辯護人及輔佐人之意見後，裁定進行簡式審
    判程序；除簡式審判程序、簡易程序及第三百七十六條第一
    款、第二款所列之罪之案件外，第一審應行合議審判；刑事
    訴訟法第二百七十三條之一第一項、第二百八十四條之一分
    別定有明文。本件被告甲○○所犯係死刑、無期徒刑、最輕
    本刑為三年以上有期徒刑或高等法院管轄第一審案件以外之
    罪，且於本院行準備程序時就被訴事實為有罪之陳述，經受
    命法官告知簡式審判程序之旨，並聽取公訴人、被告之意見
    後，本院合議庭認無不得或不宜改依簡式審判程序進行之處
    ，經評議結果，裁定改由受命法官獨任行簡式審判程序，合
    先敘明。
二、訊據被告甲○○對於上開施用第一級毒品海洛因、第二級毒
    品甲基安非他命之犯行，均坦承不諱，且其先後於九十九年
    四月六日、同月二十日，經臺灣彰化地方法院檢察署觀護人
    通知到署，並由該署採尿員採集其尿液送驗，結果分呈甲基
    安非他命、嗎啡及甲基安非他命陽性反應，此有臺灣彰化地
    方法院檢察署受保護管束人尿液檢體監管紀錄表、詮昕科技
    股份有限公司濫用藥物尿液檢驗報告各二紙在卷可稽，足徵
    被告之自白確與事實相符。另按毒品危害防制條例於九十二
    年七月九日修正公布，自九十三年一月九日施行，其中第二
    十條、第二十三條將施用毒品之刑事處遇程序，區分為「初
    犯」及「五年內再犯」、「五年後再犯」。依其立法理由之
    說明：「初犯」，經觀察、勒戒或強制戒治後，應為不起訴
    處分或不付審理之裁定；經觀察、勒戒或強制戒治執行完畢
    釋放後，「五年內再犯」者，因其再犯率甚高，原實施之觀
    察、勒戒及強制戒治既已無法收其實效，爰依法追訴或裁定
    交付審理。至於經觀察、勒戒或強制戒治執行完畢釋放後，
    「五年後再犯」者，前所實施之觀察、勒戒或強制戒治已足
    以遮斷其施用毒品之毒癮，為期自新及協助其斷除毒癮，仍
    適用「初犯」規定，先經觀察、勒戒或強制戒治之程序。從
    而依修正後之規定，僅限於「初犯」及「五年後再犯」二種
    情形，始應先經觀察、勒戒或強制戒治程序。倘被告於五年
    內已再犯，經依法追訴處罰，三次（或第三次以上）再度施
    用毒品之時間，在初犯經觀察、勒戒或強制戒治執行完畢釋
    放五年以後，已不合於「五年後再犯」之規定，且因已於「
    五年內再犯」，顯見其再犯率甚高，原實施觀察、勒戒或強
    制戒治，已無法收其實效，即應依該條例第十條處罰（最高
    法院九十七年度第五次刑事庭會議決議參照）。本件被告前
    因施用毒品，經觀察、勒戒、強制戒治後，於九十年十月四
    日執行完畢，又於五年內之九十一年三月中旬某日起至同年
    十月十四日止，分別施用第一級毒品、第二級毒品，經本院
    以九十一年度訴字第一三三八號分別判處有期徒刑十月、五
    月，應執行有期徒刑一年二月確定，有臺灣彰化地方法院檢
    察署刑案資料查註紀錄表及臺灣高等法院被告前案紀錄表各
    一份在卷可考，則其再犯本件施用第一級毒品、第二級毒品
    犯行，按諸前揭說明，自無毒品危害防制條例第二十條第三
    項規定之適用，而應按同條例第二十三條第二項規定，依法
    論科。本件事證明確，被告施用第一級毒品海洛因、第二級
    毒品甲基安非他命之犯行，均堪認定。
三、核被告所為，分別係犯毒品危害防制條例第十條第一項之施
    用第一級毒品罪、同條第二項之施用第二級毒品罪。被告為
    施用第一級毒品、第二級毒品，而持有各該級毒品，其持有
    之低度行為，應各為施用之高度行為所吸收，均不另論罪。
    再被告所犯上開三罪，係犯意各別、行為互殊，應予分論併
    罰。爰審酌被告曾因施用毒品經送觀察、勒戒、強制戒治後
    ，仍未能戒斷，再犯本案之罪，顯然未能善體國家設置觀察
    、勒戒、強制戒治機構，協助毒品施用者戒除毒癮之良法美
    意，及其犯罪之動機、目的、生活狀況、品行、所生危害，
    暨犯罪後坦承犯行，態度尚屬良好等一切情狀，分別量處如
    主文所示之刑，並定其應執行之刑。
據上論斷，應依刑事訴訟法第二百七十三條之一第一項、第二百
九十九條第一項前段，毒品危害防制條例第十條第一項、第二項
，刑法第十一條前段、第五十一條第五款，判決如主文。
本案經檢察官林子翔到庭執行職務。
中    華    民    國    99    年    8     月    26    日
                  刑事第六庭          法  官  鄭舜元
以上正本證明與原本無異。
如不服本判決應於收受判決後10日內向本院提出上訴書狀，並
應應敘述具體理由。其未敘述上訴理由者，應於上訴期間屆滿
後20日內向本院補提理由書(均須按他造當事人之人數附繕本)
「切勿逕送上級法院」。
中    華    民    國    99    年    8    月    26    日
                                     書記官  陳秀香
附錄：論罪科刑法條：
毒品危害防制條例第十條：
施用第一級毒品者，處六月以上五年以下有期徒刑。
施用第二級毒品者，處三年以下有期徒刑。

司法院資訊處製作；財團法人民間司法改革基金會備份。
